臺灣高雄地方法院刑事判決　　　　　　　95年度易字第2425號
公　訴　人　台灣高雄地方法院檢察署檢察官
被　　　告　乙○○
　　　　　　丁○○
上列被告等因竊盜等案件，經檢察官提起公訴（95年度偵字第
30741號），本院判決如下：
    主  文
乙○○收受贓物，處拘役肆拾日，減為拘役貳拾日，如易科罰金
，以新台幣壹仟元折算壹日；又攜帶兇器竊盜，未遂，處有期徒
刑肆月，減為有期徒刑貳月，如易科罰金，以新台幣壹仟元折算
壹日。
丁○○無罪。
    事  實
一、乙○○明知姓名年籍不詳、綽號「眼鏡」之成年男子所交付
    之YA2-256 號機車車牌，係來路不明之贓物【該車牌係徐毓
    鍾所有，於民國95年11月12日，在高雄市中山大學校園內遭
    竊】，猶基於收受贓物之故意，於95年11月15日下午5 時許
    ，在高雄市三民區○○○街與十全路口附近，予以收受持有
    。復另行起意，意圖為自己不法之所有，於95年11月21日凌
    晨2 時許，前往高雄市○○○路某處，騎乘其姊翁季萍所有
    之車牌號碼XZW-196 號機車，並以長尾夾4 個將該YA2-256
    號機車車牌夾掛於XZW-196 號機車車牌上，以逃避監視。嗣
    於同日凌晨3 時許，騎乘該車前往高雄縣鳳山市○○路享溫
    馨KTV 搭載無犯意聯絡之丁○○（另為無罪判決，詳後述）
    ，於同日凌晨3 時20分許，抵達高雄市○○區○○路18巷口
    ，見丙○○所有車牌號碼ZW-2725 號自用小客車停放在該巷
    口，乙○○隨即熄火下車，丁○○則坐在機車後座等候。乙○○乃持客觀上足以傷害人生命、身體之鐵剪刀、鐵撬、彎
    鐵管、玻璃擊破器各1 支，除鐵剪刀先置於機車腳踏墊外，
    其餘物品則置於身上，走近丙○○上開車輛後，先以鐵撬撬
    開該車輛左側引擎蓋，將彎鐵管置於引擎蓋及左側車身之夾
    縫間，準備破壞該車輛電源線，再進入車內竊取音響，致該
    車引擎蓋凹損、左前大燈破裂而不堪用，足生損害於丙○○
    。適有警車巡邏經過上開巷口，乙○○乃快跑返回機車停放
    處，騎乘機車搭載丁○○逃逸，於同日凌晨3 時30分許，在
    高雄市○○區○○路50巷20號前，為警逮捕而竊盜未遂，併
    扣得YA2-256 號機車車牌1 面及上開工具。
二、案經丙○○訴由高雄市政府警察局左營分局移請台灣高雄地
    方法院檢察署檢察官偵查起訴。
    理  由
壹、程序部分
    本判決所引用之證據資料（詳後引證據），其中傳聞證據部
    分，縱無刑事訴訟法第159 條之1 至第159 條之4 或其他規
    定之傳聞證據例外情形，亦因被告、檢察官或同意可作為證
    據使用，或未聲明異議，依刑事訴訟法第159 條之5 第1 項
    、第2 項之規定，本院審酌該證據作成之情況，認為適當，
    應得為證據。
貳、實體部分
一、被告乙○○有罪部分：
  (一)前開事實，業據被告乙○○於本院審理時坦承不諱（詳本院
    卷第41頁倒數第4 行至第42頁第14行、第137 頁倒數第4 行
    至第2 行）；核與證人即被害人丙○○於警詢、證人吳錦雀
    於警詢、偵查中證述之情節相符（詳警卷第10頁倒數第5行
    至第11頁第10行、第12頁倒數第4 行至第13頁倒數第4 行、
    偵卷第32頁第10行至第20行）；並有扣押筆錄、扣押物品目
    錄表、扣押物品收據、贓物認領保管單、查獲照片在卷（參
    警卷第33頁至第37頁、第48頁、第51頁至第53頁），以及鐵
    剪刀、鐵撬、彎鐵管、玻璃擊破器各1 支、手電筒1 把、車
    牌1 面、長尾夾4 個扣案可佐，足認被告乙○○自白與事實
    相符，本件事證明確，被告乙○○犯行洵堪認定。
  (二)上開鐵剪刀為鐵製，長約50公分，開口尖銳；上開鐵撬為鐵
    製，呈L 型，總長約35公分，兩端均尖銳；上開彎鐵管為鐵
    製，呈L 型，總長約15公分；上開玻璃擊破器為鐵製，總長
    約35公分，一端狀似子彈，前端尖銳之事實，業經本院當庭
    勘驗無訛（詳本院卷第30頁第11行至第17行），是上開物品
    係客觀上足以對他人生命、身體、安全構成威脅，且具有危
    險性之兇器無訛。是核被告乙○○所為，係犯刑法第321 條
    第2 項、第1 項第3 款之攜帶兇器竊盜未遂罪、同法第354
    條毀損罪及同法第349 條第1 項收受贓物罪。被告已著手於
    加重竊盜行為之實施，而未得手，為未遂罪，應依刑法第25
    條前第2 項後段規定，按既遂犯之刑度減輕其刑。被告一行
    為觸犯攜帶兇器竊盜未遂罪與毀損罪，為想像競合犯，依刑
    法第55條規定，從一重之攜帶兇器竊盜未遂罪處斷。所犯攜
    帶兇器竊盜未遂罪與收受贓物罪，犯意各別，行為互殊，應
    分論併罰。爰審酌被告正值青年，不思以正當之方式獲取財
    物，竟貪圖私欲，除收受贓物，並任意竊取、毀損他人之財
    物，侵害他人之財產安全，行為實有不當，惟念其犯後坦承
    犯行，所為加重竊盜犯行經發覺而未得手等一切情狀，分別
    量處如主文所示之刑。又被告本件犯行係在96年4 月24日以
    前所為，所犯均為中華民國96 年 罪犯減刑條例第3 條以外
    之罪，依該條例第2 條第1 項第3 款、第7 條之規定，均減
    其刑期2 分之1 ；並衡酌其情節非重，分別諭知如主文所示
    易科罰金之折算標準。至扣案之鐵剪刀、鐵撬、彎鐵管、玻
    璃擊破器各1 支、手電筒1 把，雖係供被告犯本件加重竊盜
    未遂或毀損犯行所用之物，然被告辯稱上開物品為其父親參
    加火災安全講習所購買，為其父親所有等語（詳本院卷第
    146 頁第1 行至第5 行），且查無其他證據足認確係被告所
    有；另扣案之長尾夾4 個，與被告上開犯行均無關聯性，爰
    均不諭知沒收。
二、被告丁○○無罪部分：
  (一)公訴意旨另以：被告丁○○與乙○○共同意圖為自己不法所
    有，於95年11月21日凌晨3 時20許，搭乘被告乙○○所騎上
    開機車至高雄市○○區○○路18巷口，由被告乙○○持客觀
    上足以傷害人生命、身體之鐵撬、彎鐵管各1 支，先以鐵撬
    撬開被害人丙○○上開車輛左側引擎蓋後，將彎鐵管置於引
    擎蓋及左側車身之夾縫間，準備破壞該車電源線，再進入車
    內竊取音響，致該車引擎蓋凹損、左前大燈破裂而不堪用，
    足生損害於丙○○，被告丁○○則在車上把風。適為巡邏警
    員發覺，經追逐逮捕而未遂，因認被告丁○○涉有刑法第32
    1 條第2 項、第1 項第3 款之攜帶兇器竊盜及同法第354 條
    毀損罪嫌等語。
  (二)按犯罪事實應依證據認定之，無證據不得認定犯罪事實；又
    不能證明被告犯罪者，應諭知無罪之判決，刑事訴訟法第15
    4 條第2 項、第301 條第1 項分別定有明文。又事實之認定
    ，應憑證據，如未能發現相當證據，或證據不足以證明，自
    不能以推測或擬制之方法，為裁判基礎；且認定不利於被告
    之事實須依積極證據，苟積極證據不足為不利於被告事實之
    認定時，即應為有利於被告之認定，不必有何有利之證據；
    另認定犯罪事實所憑之證據，雖不以直接證據為限，間接證
    據亦包括在內，然而無論直接證據或間接證據，其為訴訟上
    之證明，須於通常一般之人均不致有所懷疑，而得確信其為
    真實之程度者，始得據為有罪之認定，倘其證明尚未達到此
    一程度，而有合理之懷疑存在而無從使事實審法院得有罪之
    確信時，即應由法院為諭知被告無罪之判決（最高法院40年
    台上字第86號、30年台上字第816 號、76年台上字第4986號
    分別著有判例可資參照）。又以情況證據（即間接證據）斷
    罪時，尤須基於該證據在直接關係上所可證明之他項情況事
    實，本乎推理作用足以確證被告有罪，方為合法，不得徒憑
    主觀上之推想，將一般經驗上有利被告之其他合理情況逕予
    排除（最高法院32年上字第67號判例參照）。
  (三)公訴人認被告丁○○共同涉犯攜帶兇器竊盜未遂及毀損犯行
    ，無非係以被告乙○○供稱曾向被告丁○○表示要破壞丙○○上開車輛之防盜鎖等語；被告丁○○於被告乙○○行竊時
    在場；及證人丙○○於警詢中之證詞為主要依據。訊據被告
    丁○○否認有何竊盜及毀損犯行，辯稱：被告乙○○騎車到
    達巷口時，表示要去看1 部車，伊一直在巷口講電話，不知
    被告乙○○前去行竊，亦無把風之行為等語。經查：
  1.被告丁○○於警詢及本院審理時供稱：乙○○騎車至巷口停
    車後，表示要到前面看1 部車，看完就走，並指出車輛之所
    在等語（詳警卷第7 頁第12行至第13行、第8 頁第4 行至第
    9 行、本院卷第42頁倒數第8 行至第4 行）；核與被告乙○○於偵查中陳稱：機車停在巷口時，向丁○○表示要去破壞
    防盜鎖，請他等一下等語相符（詳偵卷第33頁第12行至第13
    行）。況被告丁○○於警詢及本院審理時另自承：乙○○腰
    際有一只腰包，機車與被害人車輛停放處距離約10公尺，乙○○約3 分鐘左右就走回來等語（詳警卷第8 頁第4 行至第
    6 行、本院卷第42頁倒數第8 行）。是被告乙○○騎乘機車
    搭載被告丁○○抵達上開巷口，並在巷口告知被告丁○○要
    去破壞車輛防盜鎖，依被告丁○○之智識能力，豈有不知被
    告乙○○於凌晨時分，前去破壞汽車防盜器，係為行竊之理
    ？參以兩車之距離僅10餘公尺，又有路燈照明，在被告乙○○已指明車輛所在，及兩車距離甚近、照明良好之客觀情狀
    下，被告丁○○豈能未見被告乙○○持鐵撬撬開引擎蓋，及
    被告乙○○撬開引擎蓋，意在行竊之理？至被告丁○○自95
    年11月21日凌晨2 時59分許至同日凌晨3 時36分許，以其所
    持用之000000000 號行動電話，多次與他人電話連絡或收發
    簡訊之事實，固有亞太行動寬頻股份有限公司之通聯調閱查
    詢單附卷可憑（參本院卷第54頁至第55頁），然上開通話期
    間，並非持續而無間斷，且通話期間，亦不影響被告丁○○
    觀看四周事物及被告蕭宇豐之行為。綜上以觀，被告丁○○
    辯稱：不知丁○○去行竊等語，尚難採信。然被告丁○○是
    否應就被告乙○○之加重竊盜未遂及毀損犯行負責，端視其
    與被告乙○○是否有犯意聯絡及行為分擔，尚難徒以被告丁○○知悉被告乙○○有上開犯行，遽認其為共同正犯。
  2.證人即查獲警員阮志能於本院審理時證稱：當天駕駛警備車
    巡邏，沿路均開啟車上警示燈，約於凌晨3 時20分，警車從
    至真路300 巷右轉立中路76巷口，看見被告丁○○坐在機車
    上，兩腳踩地，面朝前（北）方，機車後燈未亮，不知其在
    作何事，未看見行竊過程，係被告乙○○跑回機車處時，發
    現警車，此時，被告丁○○並無回頭觀望，被告乙○○坐上
    駕駛座騎車載被告丁○○逃逸，未聽見他們說趕快離開，從
    發現被告丁○○坐在機車上至欄下機車為止，前後約1 分鐘
    ，攔下機車時，被告丁○○還在講電話等語（詳本院卷第13
    9 頁倒數第5 行至第140 頁第7 行、第141 頁第9 行至第23
    行、第142 頁第2 行至第6 行、第11行至第19行）。足見警
    車開啟警示燈巡邏至立中路76巷口時，被告丁○○渾然不覺
    ，並未出聲示警，乃至於被告乙○○自被害人車輛處跑回機
    車停放處時，被告丁○○亦無回頭張望，或作勢發動機車接
    應被告乙○○離去。因此，如被告丁○○係與被告乙○○共
    同前往行竊，且負責在附近把風，衡情應會將注意力集中在
    被告乙○○身上，密切注意現場附近人車狀況，以注意有無
    他人接近該處，防止行竊失風被查獲，且在發現有人靠近時
    ，應會立即出聲通知乙○○，以利其即時逃逸，甚至騎乘機
    車上前搭載乙○○逃離現場，應不至於當被告乙○○行竊時
    ，仍多次分心撥打行動電話與他人聯繫，且當巡邏警車開啟
    警示燈接近行竊地點之際仍毫無警覺而未及時項被告乙○○
    示警。則依此常理判斷，並參以被告丁○○於警車追逐、攔
    下過程中，仍一直接聽電話，對被告乙○○行竊之事，並不
    在意，堪認被告丁○○當時雖出現在機車停放處，但主觀上
    是否替乙○○把風，已非無疑，故在無證據證明其有何竊盜
    、毀損之行為分擔下，自難僅因被告丁○○出現在案發地點
    附近，且知被告乙○○有意行竊，即逕認被告丁○○主觀上
    有共同行竊、毀損之意思。至證人阮志能固於本院審理時證
    稱：由於被告2 人一起至案發現場，當時機車停在距離被害
    人車輛約20公尺處，因被告乙○○撬開車輛引擎蓋會發出聲
    響，故被告丁○○應知道被告乙○○正在行竊，且其2 人係
    一起離開為由，認被告丁○○負責把風等語（詳本院卷第
    141 頁倒數第4 行至第142 頁第1 行）。然被告丁○○於案
    發現場並無把風之行為，業經認定如前，證人阮志能以上開
    理由判斷被告丁○○在現場把風，已屬主觀之臆測，尚難輕
    信。況竊盜罪係以竊取被害人財物為構成犯罪內容之行為，
    如於他人竊盜之際，事前並無犯意聯絡，僅知情而在場，並
    未直接參與竊盜之一部分行為，不能認為分擔竊盜之部分工
    作而依共同正犯論罪。本件案發之時，被告丁○○之所以與
    被告乙○○同行，係因被告丁○○心情不佳，邀約被告乙○○騎車兜風散心之事實，業據被告丁○○於警詢時供承在卷
    （詳警卷第6 頁倒數第2 行至第7 頁第2 行）；參以被告乙○○於偵查中證陳：於路途及行竊現場時，雖曾多次向被告
    丁○○表示欲破壞汽車防盜鎖，但被告丁○○均在講電話，
    並未回話等語（詳偵卷第11頁倒數第4 行以下、第33頁第12
    行以下、倒數第8 行以下）。足見被告丁○○係因心情不佳
    ，而邀約被告乙○○騎車外出散心，且沿路持續接聽行動電
    話，對被告乙○○所述上開話語，均不置可否，由於被告丁○○並未明確表示同意之，且因被告丁○○所為顯然與一般
    共犯之把風行徑有違，在本件查無其他積極證據證明被告丁○○與乙○○事先就竊盜犯行即有犯意聯絡下，自難認被告
    丁○○於被告乙○○行竊時在場，即認其分擔竊盜之把風工
    作，並推論主觀有犯意聯絡，應依共同正犯論處。又被告丁○○雖知被告乙○○意在行竊，且未上前阻止，其所為或有
    不當，然在法律未有明文課予其應積極阻止乙○○犯罪之義
    務之情況下，其既無積極作為足以顯示其有將乙○○之行為
    視為自己行為之意思，尚難僅因單純消極地保持沉默，即認
    其應負共犯之責。綜上，被告丁○○既無事前之犯意聯絡，
    又無將被告乙○○之行為視為自己之行為之意思而共同參與
    ，其單純待在現場未離去，更未從事使被告乙○○竊盜、毀
    損行為易於實現之把風行為，難認有何犯意聯絡或行為分擔
    可言，被告丁○○上開所辯，尚非全然無據。
  (四)從而，公訴人所舉之證據，既不足以證明被告丁○○主觀上
    與被告乙○○有共同竊盜之犯意聯絡，或有加入乙○○而為
    並將乙○○之竊盜、毀損行為視為自己行為之意思，而應負
    共犯之責。此外，又查無其他積極證據足以證明被告確有公
    訴人所指之犯行，揆諸前揭法條及最高法院判例意旨之說明
    ，依法自應為無罪判決之諭知。
據上論斷，應依刑事訴訟法第第299 條第1 項前段、第301 條第
1 項，刑法第321 條第1 項第3 款、第354 條、第349 條第1 項
、第55條、第25條第2 項、第41條第1 項前段，中華民國96年犯
罪減刑條例第2 條第1 項第3 款、第7 條，判決如主文。
本案經檢察官甲○○到庭執行職務。
中　　華　　民　　國　　96　　年　　 9　　月　　12　　日
　　　　　　　　　刑事第十五庭  審判長法  官  方百正
                                      法  官  葉啟洲
                                      法　官  方錦源
以上正本證明與原本無異。
如不服本判決應於送達後10日內向本院提出上訴狀。
　　　　　　　　　　　　　　        　書記官　鄧思辰
中　　華　　民　　國　　96　　年　　 9　　月　　12　　日
附錄本件論罪科刑法條：
中華民國刑法第321條第1項第3款
犯竊盜罪而有左列情形之一者，處 6 月以上、 5 年以下有期徒
刑：
三攜帶兇器而犯之者。
中華民國刑法第349條第1項
收受贓物者，處3年以下有期徒刑、拘役或5百元以下罰金。
中華民國刑法第354條
毀棄、損壞前2條以外之他人之物或致令不堪用，足以生損害於
公眾或他人者，處2年以下有期徒刑、拘役或5百元以下罰金。
